【裁判字號】    92,易,391
【裁判日期】    920430
【裁判案由】    恐嚇取財
【裁判全文】
臺灣桃園地方法院刑事判決                          九十二年度易字第三九一號
    公  訴  人  臺灣桃園地方法院檢察署檢察官
    被      告  丁○○
右列被告因恐嚇取財案件，經檢察官提起公訴（九十二年度偵字第二三九九號）及移
        主  文
丁○○連續意圖為自己不法之所有，以恐嚇使人將第三人之物交付，累犯，處有期徒
刑壹年。扣案黑色口罩壹只沒收。
        事  實
一、丁○○前曾因強盜案件，經臺灣臺北地方法院以八十八年度訴字第一０八九號判
    決判處有期徒刑三年四月確定，於八十八年九月九日入監執行，嗣於九十年十二
    月十四日假釋付保護管束，於九十一年九月十五日假釋期滿，未經撤銷假釋，其
    未執行之刑，以已執行論，仍不知悔改。其竟基於意圖為自己不法所有之概括犯
    意，先於九十二年一月二十三日凌晨三時二十分許，騎乘其母親丙○○所有之車
    牌號碼ＦＷＹ─九一六號重型機車至臺北縣樹林市○○街一九七號「全家便利商
    店」外，其將車輛停妥後，即以隨身攜帶之其所有之黑色口罩遮蔽部分面貌，再
    手持其前於臺北縣三重市○○○路二百八十二號前地面撿拾之經他人丟棄之生鏽
    菜刀（無主物）乙把，進入前開全家便利商店後，逕自走進該店櫃臺內，以左手
    指向收銀機後伸向該店店員甲○○，示意甲○○交付店內財物，甲○○見丁○○
    持有菜刀，因而心生畏懼，雖未至無法抗拒之程度，惟因深夜時分店內並無其他
    值班人員，即依丁○○之指示，將所保管之店內財物收銀機內之現金新台幣（下
    同）二千四百一十元及香菸一包交予丁○○，丁○○取得前開財物後，旋即騎乘
    前開機車離去。丁○○承前相同犯意，復於同日凌晨四時二十八分許，騎乘機車
    前往桃園縣龜山鄉○○路○段六號７—１１便利商店，以相同手法恫嚇店員乙○○，要求乙○○交付該店收銀機內之財物，乙○○見丁○○手持菜刀，因而心生
    畏懼，即依丁○○之指示，將所保管之店內財物收銀機內之現金一千七百二十元
    交予丁○○，丁○○得手後，即將前開菜刀丟棄在桃園縣龜山鄉○○路及華美街
    口之人行道上，旋即騎車離去。嗣於同日凌晨五時許，為警於桃園縣龜山鄉○○
    路與茶專路口前查獲，並自丁○○身上扣得現金四千一百三十元、黑色口罩乙只
    ，且於同日五時三十分許，由丁○○帶同，在桃園縣龜山鄉○○路及華美街口之
    人行道上，查獲前開作案用之菜刀乙把，而悉上情。
二、案經桃園縣警察局龜山分局報請臺灣桃園地方法院檢察署檢察官偵查起訴暨移送
    併案審理。
        理  由
一、訊據被告丁○○固於警詢、偵查中及本院審理中坦承其涉有右揭恐嚇取財犯行不
    諱，惟辯稱：其僅將菜刀拿在手上而已，並未揮舞，也沒有傷害店員的意思等語
    。經查：右揭時地犯罪事實，業據被害人甲○○、乙○○二人於警詢及本院調查
    中指訴綦詳，並經證人趙徐月英於警詢中證稱：其走路經過７—１１便利商店時
    ，看見一名男子慌張地騎著前有菜籃之白色機車離開，因其擋到該名男子，該名
    男子對其罵三字經後逃逸，該名男子就是被告等語明確，且有贓物認領保管單二
    紙、７—１１便利商店監視錄影帶翻拍照片二幀、全家便利商店監視錄影帶翻拍
    照片三幀、菜刀及口罩之照片乙幀、機車照片二幀、搶得財物照片乙幀、被告丟
    棄菜刀地點之照片二幀附卷可稽，復有黑色口罩乙只及菜刀乙把扣案可佐，顯見
    被告自白部分核與事實相符。至被告進入店內後，僅以左手指向收銀機後伸向店
    員之方式，示意要店員交付財物，並未揮舞手中菜刀作勢砍殺乙節，業據被害人
    甲○○、乙○○二人於本院調查中證述在卷，核與被告所辯相符，惟徵諸被告為
    前開犯行之際，乃值深夜時分，前開便利商店內各僅有被害人甲○○、乙○○一
    人在場，勢單力薄，別無奧援，渠等見被告以黑色口罩覆面，又手持菜刀，不發
    一語地以左手指向收銀機後伸向被害人之方式，示意被害人二人主動交付財物，
    則被害人二人在見到被告前開恫嚇舉動，復思及新聞媒體屢有報導超商店員遇搶
    時因抗拒反遭歹徒傷害之案例，其自會感到恐懼，而依被告指示交付財物，以保
    生命、身體不受侵害，此亦據被害人甲○○於本院調查中陳稱：不希望讓被告對
    其做出不利的事情等語，及被害人乙○○於本院調查中陳稱：怕會發生暴動，心
    想被告若有拿錢，應該不會對其怎樣等語明確，由此顯見被告前開舉動，已達到
    就將來或現在之惡害相通知之目的，且確已導致被害人甲○○、乙○○心生畏懼
    而交付財物，則被告前開舉動，自屬恐嚇行為，是被告前開所辯，尚與本案恐嚇
    取財犯行之成立無礙。是本案事證明確，被告犯行洵堪認定，應予依法論科。
二、核被告所為，係犯刑法第三百四十六條第一項之意圖為自己不法之所有，以恐嚇
    使人將本人之物交付罪。被告先後二次恐嚇取財之犯行，時間緊接，方法相同，
    係觸犯構成要件相同之罪名，顯係基於概括犯意為之，為連續犯，應依刑法第五
    十六條之規定論以一罪，並加重其刑。另被告前曾因強盜案件，經臺灣臺北地方
    法院以八十八年度訴字第一０八九號判決判處有期徒刑三年四月確定，於八十八
    年九月九日入監執行，嗣於九十年十二月十四日假釋付保護管束，於九十一年九
    月十五日假釋期滿，未經撤銷假釋，其未執行之刑，以已執行論等情，有臺灣桃
    園地方法院檢察署刑案資料查註紀錄表及臺灣高等法院被告全國前案紀錄表各乙
    份在卷可稽，其於受有期徒刑執行完畢後，五年內再犯本件有期徒刑以上之罪者
    ，為累犯，應依刑法第四十七條規定，遞加重其刑。爰審酌被告犯罪之動機、目
    的、手段、被告之品行、智識程度及素行、被告犯罪所造成之損害及其犯罪後坦
    承不諱，並表示悔悟之態度等一切情狀，量處如主文所示之刑，以資儆懲。
三、扣案黑色口罩乙只，是被告所有供其犯前開恐嚇取財犯行所用之物，業據被告供
    承在卷，應依刑法第三十八條第一項第二款之規定宣告沒收之。至扣案生鏽菜刀
    乙把，係被告自地上隨手撿拾而得，自外觀上即可察知係他人使用後丟棄之物，
    並經本院當庭調閱查證屬實，被告因而先占取得該菜刀所有權後，復持以犯罪，
    則該菜刀於被告為右揭犯行之際，自屬被告所有供犯罪所用之物無訛。惟查被告
    犯罪後，即將前開菜刀丟棄在桃園縣龜山鄉○○路及華美街口之人行道上，旋即
    騎車離去，致被告對該菜刀之所有權已因拋棄而消滅，從而，扣案菜刀現非被告
    所有之物，本院自無從依刑法第三十八條第二款之規定，併予宣告沒收，附此敘
    明。
四、至移送併案審理之臺灣桃園地方法院檢察署九十二年度偵字第三二六四號乙案，
    核與本案前經論罪科刑部分，為被告及犯罪事實均相同之同一案件，乃事實上一
    罪，本院自得併予審理，附此敘明。
據上論斷，應依刑事訴訟法第二百九十九條第一項前段，刑法第五十六條、第三百四
十六條第一項、第四十七條、第三十八條第一項第二款，罰金罰鍰提高標準條例第一
條前段，判決如主文。
本案經檢察官潘怡華到庭執行職務。
中        華        民        國    九十二    年      四    月    三十  日
                              臺灣桃園地方法院刑事第一庭
                              審判長法  官  吳  爭  奇
            法  官  黃  斯  偉
                                    法  官  胡  芷  瑜
右正本證明與原本無異。
如不服本判決，應於判決送達後十日內向本院提出上訴狀 (應附繕本)，上訴於臺灣
高等法院。
                                    書記官  劉  晨  輝
中      華      民      國      九十二    年      五      月     七    日
附錄本案論罪科刑法條：
刑法第三百四十六條：
意圖為自己或第三人不法之所有，以恐嚇使人將本人或第三人之物交付者，處六月以
上五年以下有期徒刑，得併科一千元以下罰金。
以前項方法得財產上不法之利益或使第三人得之者，亦同
前二項之未遂犯，罰之。


司法院資訊處製作；財團法人民間司法改革基金會備份。
